【裁判字號】    97,簡上,36
【裁判日期】    970311
【裁判案由】    竊盜
【裁判全文】
臺灣高雄地方法院刑事判決              97年度簡上字第36號
上  訴  人
即  被  告  甲○○
上列上訴人因竊盜案件，不服本院高雄簡易庭中華民國96年11月
26日96年度簡字第3707號簡易判決（聲請簡易判決處刑案號：96
年度偵字第15412 號），提起上訴，本院管轄之第二審合議庭判
決如下：
    主  文
上訴駁回。
    事  實
一、甲○○明知原其所有坐落高雄縣大社鄉○○段42地號田地暨
    該地上所植芒果樹，業經債權人謝秋蘭聲請本院查封拍賣後
    ，由丙○○○於民國94年10月25日拍定購得，並於94年12月
    22日取得上開土地所有權，嗣該土地及地上所植芒果樹亦於
    95年5 月30日經本院民事執行處依法點交予丙○○○；詎其
    猶基於意圖為自己不法所有之竊盜概括犯意，自95年5 月31
    日起至同年6 月25日止，先後多次進入上開土地，竊取丙○
    ○○所有成熟之芒果果實。
二、案經丙○○○訴由臺灣高雄地方法院檢察署檢察官偵查後聲
    請簡易判決處刑。
    理  由
壹、程序方面
一、按被告以外之人於審判外之陳述雖不符前4 條之規定，而經
    當事人於審判程序同意作為證據，法院審酌該言詞陳述或書
    面陳述作成時之情況，認為適當者，亦得為證據。當事人、
    代理人或辯護人於法院調查證據時，知有第159 條第1 項不
    得為證據之情形，而未於言詞辯論終結前聲明異議，視為有
    前項之同意，刑事訴訟法第159 條之5 定有明文。查證人丙
    ○○○於檢察事務官詢問時所為之證述，雖係審判外之陳述
    ，惟被告、檢察官未於言詞辯論終結前聲明異議（被告僅就
    證明力部分表示意見），是本院審酌前開書面或言詞陳述，
    其作成過程並無不適當之情形，認為以之作為本案之證據亦
    屬適當，依刑事訴訟法第159 條之5 規定，自得作為證據，
    合先敘明。
貳、實體方面
一、訊據上訴人即被告甲○○固坦承其於每年芒果採收期間，即
    農曆2 、3 月開始至農曆5 月後為止，都會進入上開土地，
    採收芒果等語，惟矢口否認有何竊盜犯行，辯稱：上開土地
    並未經合法強制執行程序，故丙○○○並未取得該地及其上
    所植芒果樹之所有權，是上開芒果仍係屬其所有云云，經查
    ：
（一）被告前於92年間，因請求返還價金事件與謝秋蘭涉訟，謝
      秋蘭並向本院聲請假扣押，經本院93年度裁全字第137 號
      裁定准謝秋蘭供擔保後得為假扣押，嗣經謝秋蘭供擔保後
      ，由本院就上開土地予以查封，後經本院93年度重訴字第
      185 號判決被告應給付謝秋蘭新臺幣650 萬及遲延利息，
      迭經被告向臺灣高等法院高雄分院、最高法院提出上訴，
      分別經臺灣高等法院高雄分院以93年度重上字第48號、最
      高法院93年度臺上字第2369號判決駁回上訴而確定；嗣謝
      秋蘭於93年12月間執上開確定判決，就上開查封之土地向
      本院聲請強制執行，經本院（93年度執字第65463 號）依
      法進行鑑價、公告、拍賣程序後，由告訴人丙○○○於94
      年10月25日以新臺幣9,720,000 元得標，並於繳足價金後
      ，由本院發給94雄院隆民修93執字第65463 號權利移轉證
      書予告訴人丙○○○，復因被告拒絕交出上開土地之權利
      書狀，而由本院於94年12月22日以94雄院隆民修93執字第
      65463 號民事執行處公告宣示被告未交出之權利書狀無效
      ，並於95年5 月30日由本院點交上開土地予告訴人丙○○
      ○等情，業經告訴人丙○○○於檢察事務官詢問時證述明
      確，並有上開各判決、公告、權利移轉證書暨本院93年度
      執字第65463 號、93年度執全字第213 號、臺灣高等法院
      高雄分院93年度抗字第241 號卷所附相關卷證在卷可憑，
      是可知上開土地及其上所植之芒果樹業為告訴人所有無訛
      ，是被告辯稱：上開土地尚為其所有云云，自不足採。另
      經本院遍查上開該強制執行相關案卷及資料，並未發現上
      開強制執行程序有何其所稱之瑕疵，是被告雖另辯稱：上
      開強制執行程序有諸多瑕疵云云，亦難採信。
（二）又被告甲○○供承：其於每年芒果採收期間，即農曆2 、
      3 月開始至農曆5 月後為止，都會進入上開土地，採收芒
      果乙節，核與證人即告訴人丙○○○於原審訊問時證稱之
      情節相符。另查本件芒果樹經本院民事執行處點交與告訴
      人丙○○○之日期為國曆95年5 月30日，對照農曆日期為
      5 月初4 日，已在被告所稱之採收期內，則被告竊取上開
      易主芒果之始點，應認係自國曆95年5 月31日起算；又依
      被告所述採收期結束時點，係農曆5 月末日即農曆5 月30
      日，對照國曆日期為6 月25日，均有中央氣象局電子月曆
      附卷可稽（見原審卷第16、17頁）。是應認被告於點交後
      ，猶進入上開土地竊取芒果之時間為95年5 月31日起至同
      年6 月25日止。
（三）綜上所述，被告甲○○明知本件土地及其上所植芒果樹，
      業經本院民事執行處依強制執行程序拍賣，由告訴人丙○
      ○○拍定，並經點交完畢，上開果樹上之芒果已屬丙○○
      ○所有，竟不甘土地及果樹遭拍賣，於上開時間，仍摘取
      已非其所有之芒果，自有不法所有之意圖。是被告所辯無
      非卸責之詞，並無可採，本件事證明確，被告竊盜犯行，
      洵堪認定。
二、被告甲○○行為後，刑法及刑法施行法業經修正，均於95年
    7 月1 日施行。又依最高法院95年度刑事庭第8 次會議決議
    意旨，新刑法第2 條第1 項之規定，係規範行為後法律變更
    所生新舊法律比較適用之準據法，於新刑法施行後，應適用
    新刑法第2 條第1 項之規定，為「從舊從輕」之比較。比較
    時應就罪刑有關之共犯、未遂犯、想像競合犯、牽連犯、連
    續犯、結合犯，以及累犯加重、自首減輕暨其他法定加減原
    因（如身分加減）與加減比例等一切情形，本於統一性及整
    體性原則，綜其全部罪刑之結果而為比較。茲比較適用法律
    如下：
（一）修正後刑法已刪除第56條關於連續犯之規定，此刪除雖非
      犯罪構成要件之變更，但已影響行為人刑罰之法律效果，
      自屬法律有變更，且以施行前之連續犯規定對於被告較為
      有利。
（二）法定刑中罰金刑之最低度刑：刑法第320 條第1 項竊盜罪
      之法定刑中，定有罰金刑。依修正前刑法第33條第5 款規
      定「罰金：（銀元）一元以上」，並應依修正前罰金罰鍰
      提高標準條例第1 條之規定，就原定數額得提高為2 倍至
      10倍，但法律已依一定比率規定罰金或罰鍰之數額或倍數
      者，依其規定。修正後刑法第33條第5 款則規定：「罰金
      ：新臺幣一千元以上，以百元計算之」；修正後刑法施行
      法第1 條之1 第2 項規定：94年1 月7 日刑法修正時，刑
      法分則編未修正之條文定有罰金者，自94年1 月7 日刑法
      修正施行後，就其所定數額提高為30倍，但72年6 月26日
      至94年1 月7 日新增或修正之條文，就其所定數額提高為
      3 倍。經比較修正前後之罰金刑輕重，罰金刑之最低刑度
      於修法後已有加重，以修正公布施行前之規定較有利於被
      告。
（三）罰金刑加重：罰金刑（因連續犯規定）加重部分，依修正
      前刑法第68條之規定，僅加重其最高度，較修正後刑法第
      67條規定，其最高度及最低度同加重之，以修正前之規定
      有利於被告。
（四）易科罰金之折算標準：依修正前刑法第41條第1 項前段規
      定，易科罰金得以（銀元）1 元以上3 元以下折算1 日，
      並應依修正前罰金罰鍰提高標準條例第2 條前段（業經刪
      除）規定，就原定數額提高為100 倍，亦即本件被告行為
      時之易科罰金折算標準，以銀元300 元即新臺幣900 元折
      算1 日。惟依修正後刑法第41條第1 項前段規定：易科罰
      金得以新臺幣1,000 元、2,000 元或3,000 元折算1 日。
      比較結果，以修正前刑法之規定較有利於被告。
（五）經綜合比較新舊法結果，應整體適用修正前之規定。
三、核被告所為，係犯刑法第320 條第1 項之普通竊盜罪。被告
    先後多次竊盜犯行，均在95年7 月1 日刑法修正施行前為之
    ，且時間緊接，觸犯構成要件相同之罪名，顯係基於概括犯
    意反覆為之，為連續犯，應依修正前刑法第56條之規定論以
    一罪，並加重其刑。原審以被告犯行明確，依刑事訴訟法第
    449 條第1 項、第3 項、第454 條第2 項，刑法第2 條第1
    項前段、修正前刑法第56條、第41條第1 項前段，刑法施行
    法第1 條之1 ，修正前罰金罰鍰提高標準條例第2 條，中華
    民國96年罪犯減刑條例第2 條第1 項第3 款、第7 條，並審
    酌被告連續竊取已歸他人所有之芒果，侵害他人之財產法益
    ，固屬不該，惟念其前無任何犯罪科刑紀錄，素行良好，且
    年過7 旬，難免易生偏執，因驟失土地及果樹，內心不平，
    致有此犯行，依其年齡亦不宜受過長之入監執行處遇等一切
    情狀，量處拘役50日，減為拘役25日，併諭知易科罰金之折
    算標準，認事用法核無違誤，量刑亦稱妥適，被告猶執前詞
    ，否認犯罪，指摘原審判決不當，為無理由，應予駁回。
據上論斷，依刑事訴訟法第455 條之1 第1 項、第3 項、第368
條，判決如主文。
本案經檢察官乙○○到庭執行職務。
中    華    民    國    97    年     3    月    11    日
                  刑事第四庭  審判長法  官  陳  箐
                                    法  官  林俊寬
                                    法  官  王參和
以上正本證明與原本無異。
不得上訴。
中    華    民    國    97    年    3     月    11    日
                                    書記官  陳惠玲
附錄本件論罪科刑適用之法條：
中華民國刑法第320條
意圖為自己或第三人不法之所有，而竊取他人之動產者，為竊盜
罪，處5 年以下有期徒刑、拘役或新臺幣15,000 元以下罰金。
意圖為自己或第三人不法之利益，而竊佔他人之不動產者，依前
項之規定處斷。
前二項之未遂犯罰之。


司法院資訊處製作；財團法人民間司法改革基金會備份。
